【裁判字號】    95,毒抗,111
【裁判日期】    950920
【裁判案由】    聲請強制戒治
【裁判全文】
臺灣高等法院高雄分院刑事裁定         95年度毒抗字第111號
抗  告  人  甲○○
即  被  告
上列抗告人因聲請強制戒治案件，不服臺灣高雄地方法院中華民
國95年 7月28日裁定（95年度毒聲更一字第10號），提起抗告，
本院裁定如下：
    主  文
原裁定撤銷。
檢察官之聲請駁回。
    理  由
一、本件抗告意旨略以：被告前曾於民國88年間，因施用毒品行
    為，經裁定送強制戒治，於89年 4月10日執行完畢而釋放；
    其後被告又自92年10月10日起至94年10月26日止，再度施用
    毒品，足認被告並非 5年後再犯，自不應再裁定送強制戒治
    等語。
二、按毒品危害防制條例於民國92年7 月9 日修正公布，自93年
    1 月9日 施行，其中第20條、第23條將施用毒品之刑事程序
    ，區分為「初犯」及「5 年內再犯」及「5 年後再犯」。依
    其立法理由之說明：「初犯」，經觀察、勒戒或強制戒治後
    ，應為不起訴處分或不付審理之裁定；經觀察、勒戒或強制
    戒治執行完畢釋放後，「5 年內再犯」者，因其再犯率甚高
    ，原實施之觀察、勒戒及強制戒治既已無法收其實效，爰依
    法追訴或裁定交付審理。至於經觀察、勒戒或強制戒治已足
    以遮斷其施用毒品之毒癮，為期自新及協助其斷除毒癮，仍
    適用「初犯」規定，先經觀察、勒戒或強制戒治之程序。從
    而依修正後之規定，僅限於「初犯」及「5 年後再犯」二種
    情形，始應先經觀察、勒戒或強制戒治程序。倘被告於5 年
    內已再犯，經依法追訴處罰，縱其第三次（或第三次以上）
    再度施用毒品之時間，在初犯經觀察、勒戒或強制戒治執行
    完畢釋放5 年以後，已不合於「5 年後再犯」之規定，且因
    已於「5 年內再犯」，顯見其再犯率甚高，原實施觀察、勒
    戒或強制戒治，已無法收其實效，即應依該條例第10條處罰
    ，最高法院95年第七次刑事庭會議決定可資參照。
三、經查：抗告人甲○○前因施用第二級毒品案件，經依臺灣高
    雄地方法院95年度毒聲字第 227號裁定送臺灣高雄看守所附
    設勒戒處所觀察、勒戒之事實，有上開刑事裁定書及臺灣高
    等法院被告前案紀錄表附卷可憑。又被告經送觀察、勒戒後
    ，確有繼續施用毒品之傾向，亦有臺灣高雄看守所95年 5月
    19日高所衛字第0951000188號函附之有無繼續施用毒品傾向
    證明書、評估標準紀錄表存卷可參。再者抗告人前於87年間
    ，因施用毒品行為，經臺灣高雄地方法院裁定送觀察、勒戒
    後，認無繼續施用傾向，於87年11月17日釋放，並由臺灣高
    雄地方法院以87年度易字第3275號判決判處免刑確定在案；
    其後又於88年間，因施用毒品行為，經臺灣屏東地方法院裁
    定送觀察、勒戒及強制戒治，執行後於89年 3月30日強制戒
    治期滿，並由臺灣屏東地方法院檢察署檢察官以89年度戒毒
    偵字第 169號不起訴處分確定，此有前開判決書、不起訴處
    分書及臺灣高等法院被告前案紀錄表可參，足認抗告人在本
    件被查獲之前已係2 犯。揆諸前開說明，本件被告於觀察、
    勒戒釋放後（87年11月17日）5 年內，既已因再犯施用毒品
    罪，經臺灣屏東地方法院檢察署檢察官以89年度戒毒偵字第
    169 號不起訴處分確定，雖本件（第3 次）再度施用毒品之
    時間，在初犯經觀察、勒戒或強制戒治執行完畢釋放5 年以
    後，惟已不合於「5 年後再犯」之規定，且因已於「5 年內
    再犯」，顯見其再犯率甚高，原實施觀察、勒戒或強制戒治
    ，已無法收其效，即應由檢察官依毒品危害防制條例第10條
    規定逕予偵查起訴為是。原審未予查明，遽而裁定被告應送
    戒治處所強制戒治，自有未合。抗告意旨，指摘原裁定不當
    ，為有理由，自應由本院將原裁定撤銷，並駁回檢察官之聲
    請。
四、據上論結，應依刑事訴訟法第413條，裁定如主文。
中    華    民    國    95    年    9     月    20    日
                  刑事第七庭    審判長法  官    莊飛宗
                                      法  官    曾逸誠
                                      法  官    黃憲文
以上正本證明與原本無異。
不得再抗告。
中    華    民    國    95    年    9     月    20    日
                                      書記官   施耀程


司法院資訊處製作；財團法人民間司法改革基金會備份。
